【裁判字號】    97,訴,2538
【裁判日期】    971002
【裁判案由】    違反毒品危害防制條例
【裁判全文】
臺灣彰化地方法院刑事判決               97年度訴字第2538號
公  訴  人  臺灣彰化地方法院檢察署檢察官
被      告  甲○○
      （原名黃彥欽）
上列被告因違反毒品危害防制條例案件，經檢察官提起公訴（97
年度毒偵字第3033號），於本院準備程序中，被告就被訴事實為
有罪之陳述，經裁定改行簡式審判程序，本院判決如下：
    主  文
甲○○施用第一級毒品，累犯，處有期徒刑拾月，扣案之海洛因
壹包（驗餘淨重零點參壹柒貳公克）沒收銷燬之。又施用第二級
毒品，累犯，處有期徒刑伍月。應執行有期徒刑壹年壹月，扣案
之海洛因壹包（驗餘淨重零點參壹柒貳公克）沒收銷燬之。
    犯罪事實
一、甲○○前於民國91年間，因施用毒品案件，經本院裁定送觀
    察、勒戒後，認無繼續施用毒品之傾向，業於91年10月15日
    執行完畢釋放，並由臺灣彰化地方法院檢察署檢察官以91年
    度毒偵字第1853、2201號為不起訴處分確定。其復於前揭觀
    察、勒戒執行完畢釋放後5 年內之95年間，因連續施用第一
    級毒品案件，經本院以95年度訴字第441 號判決判處有期徒
    刑9 月確定（第1 案）。又因施用第一、二級毒品案件，經
    本院以95年度訴字第1904號判決分別判處有期徒刑10月、4
    月，合併定應執行刑有期徒刑1 年確定，嗣經本院以96年度
    聲減字第1338號裁定減刑為有期徒刑5 月、2 月，合併定應
    執行刑有期徒刑6 月確定（第2 案），上開第1 、2 案之罪
    經接續執行，甫於96年11月3 日縮刑期滿執行完畢。詎其仍
    未戒除毒癮，復基於施用第一級毒品海洛因之犯意，於97年
    7 月18日晚間10時許，在彰化縣彰化市○○路華陽市場旁其
    所駕駛之車牌號碼7L-7279 號自小客車內，以將第一級毒品
    海洛因粉末置入注射針筒內加水後，再以針筒注射手臂血管
    之方式，施用第一級毒品海洛因1 次。另基於施用第二級毒
    品甲基安非他命之犯意，於97年7 月18日中午某時，在其位
    於彰化縣伸港鄉○○村○○路52之11號住處，以將第二級毒
    品甲基安非他命放置於鋁箔紙上燒烤吸其煙霧之方式，施用
    第二級毒品甲基安非他命1 次。嗣於97年7 月18日晚間11時
    許，因其駕駛上開自小客車高速行駛，形跡可疑，為警尾隨
    查緝，在彰化縣彰化市○○路○ 段50號前查獲，並當場扣得
    第一級毒品海洛因1 包（驗餘淨重0.3172公克），且經徵得
    其同意採集尿液送驗，結果呈嗎啡、甲基安非他命陽性反應
    ，而查悉上情。
二、案經彰化縣警察局彰化分局報請臺灣彰化地方法院檢察署檢
    察官偵查起訴。
    理  由
一、按除被告所犯為死刑、無期徒刑、最輕本刑為3 年以上有期
    徒刑之罪或高等法院管轄第1 審案件者外，於前條第1 項程
    序進行中，被告先就被訴事實為有罪之陳述時，審判長得告
    知被告簡式審判程序之旨，並聽取當事人、代理人、辯護人
    及輔佐人之意見後，裁定進行簡式審判程序；除簡式審判程
    序及簡易程序案件外，第1 審應行合議審判，刑事訴訟法第
    273 條之1 第1 項、第284 條之1 分別定有明文。本件被告
    甲○○所涉係死刑、無期徒刑、最輕本刑為3 年以上有期徒
    刑之罪或高等法院管轄第1 審案件以外之罪，並於本院行準
    備程序時就被訴事實為有罪之陳述，本院合議庭依前揭規定
    ，經評議結果，裁定改由受命法官獨任行簡式審判程序。
二、上開犯罪事實，業據被告甲○○於本院審理時坦承不諱，又
    被告為警採集其尿液送驗結果，確呈嗎啡及甲基安非他命陽
    性反應，此有彰化縣警察局彰化分局委託檢驗尿液代號與真
    實姓名對照表及詮昕科技股份有限公司於97年8 月1 日出具
    之濫用藥物尿液檢驗報告各1 紙附卷可稽。再扣案之白色粉
    末1 包，經鑑驗結果，確係海洛因無訛（驗餘淨重0.3172公
    克），有行政院衛生署草屯療養院鑑定書1 紙在卷可參，此
    外復有該第一級毒品海洛因1 包（驗餘淨重0.3172公克）扣
    案可資佐證，足徵被告之自白確與事實相符。本件事證明確
    ，被告上開犯行洵堪認定，應依法論科。
三、按修正毒品危害防制條例就施用毒品者，僅於「初犯」及「
    5 年後再犯」二種情形，有其追訴條件之限制，即須於初犯
    經觀察、勒戒或強制戒治釋放後，5 年內均無施用毒品之行
    為，始能認其前所實施之觀察、勒戒或強制戒治已足遮斷毒
    癮，而得於5 年後再犯時，再予適用初犯之規定，重行觀察
    、勒戒等程序；倘5 年內已經再犯，被依法追訴處罰，縱其
    第3次（或第3次以上）施用毒品之時間在初犯釋放5 年以後
    ，即與「5年後再犯」之情形有別，且因已於「5年內再犯」
    ，顯見其再犯率甚高，原實施觀察、勒戒或強制戒治，已無
    法收其實效，而無5 年戒斷期之存在，自無再經觀察、勒戒
    及強制戒治之必要，應由檢察官逕行起訴，此有最高法院95
    年度臺非字第59、65號判決及同年度第7 次刑事庭會議決定
    足供參照。本件被告前於91年間，因施用毒品案件，經本院
    裁定送觀察、勒戒後，認無繼續施用毒品之傾向，業於91年
    10月15日執行完畢釋放，並由臺灣彰化地方法院檢察署檢察
    官以91年度毒偵字第1853號、第2201號為不起訴處分確定。
    復於前揭觀察、勒戒執行完畢釋放後5 年內之95年間，因連
    續施用第一級毒品案件，經本院以95年度訴字第441 號判決
    判處有期徒刑9 月確定等情，有臺灣彰化地方法院檢察署刑
    案資料查註紀錄表及臺灣高等法院被告前案紀錄表各1 份在
    卷可考，則其再犯本件施用第一、二級毒品犯行，按諸前揭
    說明，即與5 年後再犯之情形有別，自應逕行追訴。
四、核被告甲○○所為，係犯毒品危害防制條例第10條第1 項、
    第2 項之施用第一級、第二級毒品罪。被告持有第一、二級
    毒品進而施用，其持有第一、二級毒品之低度行為，應各為
    其施用第一、二級毒品之高度行為吸收，不另論罪。被告所
    犯施用第一級毒品海洛因及施用第二級毒品甲基安非他命之
    犯行，犯意各別，應予分論併罰。末查被告前因連續施用第
    一級毒品案件，經本院以95年度訴字第441 號判決判處有期
    徒刑9 月確定；另於95年間，因施用第一、二級毒品案件，
    經本院以95年度訴字第1904號判決分別判處有期徒刑10月、
    4 月，合併定應執行刑有期徒刑1 年確定，嗣經本院以96年
    度聲減字第1338號裁定分別減刑為有期徒刑5 月、2 月，合
    併定應執行刑有期徒刑6 月確定，上開之罪經接續執行，甫
    於96年11月3 日縮刑期滿執行完畢等情，有臺灣高等法院被
    告前案紀錄表、臺灣彰化地方法院檢察署刑案資料查註紀錄
    表各1 份在卷可憑，其於有期徒刑執行完畢後，5 年內故意
    再犯本件有期徒刑以上之罪，均為累犯，應各依刑法第47條
    第1 項之規定加重其刑。爰審酌被告有多次施用毒品前科、
    施用毒品之動機、目的、方法、不知珍惜身體、施用毒品所
    生危害，暨犯後坦承犯行之態度等一切情狀，分別量處如主
    文所示之刑，並定其應執行刑，以示懲儆。另扣案之海洛因
    1 包（淨重0.3172公克），係屬第一級毒品，應依毒品危害
    防制條例第18條第1 項前段規定沒收銷燬之。至於扣案之注
    射針筒2 支，被告堅稱該2 支注射針筒係全新、尚未曾使用
    過，均與其本件施用毒品犯行無關，本院復查無其他證據可
    資佐證上開注射針筒2 支確與本件被告施用毒品犯行有關，
    爰不併予宣告沒收，附此敘明。
據上論斷，應依刑事訴訟法第273 條之1 第1 項、第299 條第1
項前段，毒品危害防制條例第10條第1 項、第2 項、第18條第1
項前段，刑法第11條、第47條第1 項、第51條第5 款，判決如主
文。
本案經檢察官賴志盛到庭執行職務。
中    華    民    國    97    年    10    月     2    日
                  刑事第七庭          法  官  郭麗萍
以上正本證明與原本無異。
如不服本判決，應於判決送達後10日內，向本院提出上訴書狀，
上訴書狀應「敘述具體上訴理由」，並按他造當事人之人數附繕
本。「切勿逕送上級法院」。
中    華    民    國    97    年    10    月    3     日
                                      書記官  吳冠慧
附錄本案論罪科刑法條全文：
毒品危害防制條例第10條
施用第一級毒品者，處 6 月以上 5 年以下有期徒刑。
施用第二級毒品者，處 3 年以下有期徒刑。
毒品危害防制條例第18條
查獲之第一、二級毒品及專供製造或施用第一、二級毒品之器具
，不問屬於犯人與否，均沒收銷燬之；查獲之第三、四級毒品及
製造或施用毒品之器具，無正當理由而擅自持有者，均沒入銷燬
之。但合於醫藥、研究或訓練之用者，得不予銷燬。
前項合於醫藥、研究或訓練用毒品或器具之管理辦法，由法務部
會同行政院衛生署定之。


司法院資訊處製作；財團法人民間司法改革基金會備份。
